【裁判字號】    97,易,768
【裁判日期】    980430
【裁判案由】    竊盜
【裁判全文】
臺灣板橋地方法院刑事判決               97年度易字第768號
公  訴  人  臺灣板橋地方法院檢察署檢察官
被      告  甲○○
選任辯護人  蘇清文律師
            張允哲律師
            溫思廣律師
上列被告因竊盜案件，經檢察官提起公訴（97年度偵字第1652號
），本院判決如下：
    主  文
甲○○無罪。
    理  由
一、公訴意旨略以：被告甲○○意圖為自己不法之所有，於民國
    96年11月29日14時40分許，持客觀上可作兇器使用之剪刀1
    支，至臺北縣永和市○○路183 號之「百視達影市視」永和
    中正門市（下稱百視達中正門市），持上開剪刀，將店內所
    陳列之「外遇的好日子」DVD 1 盒防盜條碼破壞撕下後，將
    該DVD 藏放於其所穿著之外套內，而持其他DVD 至櫃台結帳
    。然其行竊之際，為告訴人即百視達中正門市店長丙○○透
    過店內二樓監視器所發現，遂於被告甲○○前往櫃台持手中
    DVD 欲結帳之際，請被告甲○○同其上樓，詢問其外套內之
    DVD 是何回事，並告知被告甲○○其竊盜行為已為監視器所
    錄取，且已報警處理，被告甲○○見狀，遂告知告訴人丙○
    ○願如數賠償，並匆忙下樓將所竊取之DVD 放回原處後，欲
    離去百視視達中正門市，告訴人丙○○見狀，上前攔阻被告
    甲○○離去，因被告甲○○執意離去，而大喊小偷，一旁大
    樓之警衛凌銘燦聽見告訴人丙○○叫喊，隨即外出幫忙告訴
    人丙○○制伏甲○○，於過程中，遭被告甲○○撞傷嘴部（
    過失傷害部分，未據告訴）。嗣警於據報後趕赴上址，當場
    逮捕被告甲○○，並扣得剪刀1 把、「外遇的好日子」DVD
    1 盒，因認被告甲○○涉犯刑法第321 條第1 項第3 款之攜
    帶兇器竊盜罪等語。
二、按犯罪事實應依證據認定之，無證據不得認定犯罪事實；另
    按不能證明被告犯罪者，應諭知無罪之判決，刑事訴訟法第
    154 條第2 項、第301 條第1 項分別定有明文。申言之，犯
    罪事實之認定應憑證據，如未能發現相當證據，或證據不足
    以證明，自不能以推測或擬制之方法，作為裁判基礎（最高
    法院40年台上字第86號判例意旨參照）；且認定犯罪事實所
    憑之證據，雖不以直接證據為限，間接證據亦包括在內，然
    而無論直接證據或間接證據，其為訴訟上之證明，須於通常
    一般之人均不致有所懷疑，而得確信其為真實之程度者，始
    得據為有罪之認定，倘其證明尚未達到此一程度，而有合理
    之懷疑存在而無從使事實審法院得有罪之確信時，即應由法
    院為諭知被告無罪之判決（最高法院76年台上字第4986號判
    例意旨參照）。再者，檢察官對於起訴之犯罪事實，仍應負
    提出證據及說服之實質舉證責任。倘其所提出之證據，不足
    為被告有罪之積極證明，或其指出證明之方法，無從說服法
    院以形成被告有罪之心證，基於無罪推定之原則，自應為被
    告無罪判決之諭知（參照最高法院92年台上字第128 號判例
    意旨）。
三、公訴意旨認被告甲○○涉犯攜帶兇器竊盜罪，無非係以證人
    即告訴人丙○○之證述、證人凌銘燦之證述、照片2 幀、贓
    物認領保管單1 紙、監視錄影帶1 捲及扣案之剪刀1 支、「
    外遇的好日子」DVD 1 盒等為其主要論據。訊據被告甲○○
    堅決否認有何攜帶兇器竊盜犯行，辯稱：伊當日在「百視達
    中正門市」陳列架上挑選「外遇的好日子」DVD 2 盒後，要
    至櫃檯結帳，此時，丙○○從樓上下來，就指稱伊竊取DVD
    ，伊並未竊取「外遇的好日子」DVD ；伊係因前一天在剪工
    作上收到的包裹，而將剪刀放置在衣服口袋內等語。
四、經查：
(一)證人即告訴人丙○○於警詢時指稱：「我當時透過監視器看
    到甲○○把數片DVD 光碟藏進外套裡，手上也拿有DVD 光碟
    ，然後走向櫃台要結帳，我在櫃台詢問甲○○只有手上的
    DVD 要結帳嗎？甲○○表示只有手上的DVD 要結帳，我又問
    他那你外套內的DVD 呢？這時甲○○就把外套內的DVD 丟在
    地上，表示要跟我和解，我向其說明已報警，要等警方來處
    理」、「警方在現場查獲之百視達公司『外遇的好日子』DV
    D 是竊取之物」等語（詳97年度偵字第1652號偵查卷第9 頁
    ）；另於檢察官偵訊時具結證稱：「當天下午，我們是錄影
    帶店，因為我們掉很多片子，所以我有要求員工有空時要看
    著監視器，當天我很清楚看到被告拿著片子塞入他外套裡面
    ，監視器在二樓，我趕快下樓，請被告上樓，問他衣服內的
    片子是怎回事，且跟他說監視器已錄到了，且我已報警了，
    問他有何話說，他說掉多少要領錢賠我，他匆匆下樓，把片
    子放回原地方，我拉住他，他說你讓我去領錢，他執意要走
    ，我一個人攔不住他才喊小偷，隔壁警衛聽到過來一起攔他
    ，後來警察才來」、「（問：你們DVD 有防盜條碼？）有，
    但是我們沒有看到他把條碼剪下來，只有看到片子塞進衣服
    」等語（詳前開偵查卷第30頁）；再於本院97年4 月21日審
    理時具結證述：「當天我正在辦公室吃飯，之前曾經發生竊
    案，所以特別注意可疑人物，當天我正看監視器時，看到黃
    先生將公司的DVD 大量放進他的衣服內，他把東西放進衣服
    內這個行為作了很多次，我就打電話報警，再下樓請黃先生
    到樓上去，我先質問他身上所藏的DVD 帶子並告訴他，我已
    經報警，黃先生就趕緊到樓下去，把帶子放回陳列架上，我
    跟著下樓，黃先生對我說損失多少我會賠給你」、「（檢察
    官問：你在何時請被告上樓？）被告還在一樓賣場閒逛時，
    我就請被告上樓」、「（檢察官問：你可以確定被告從身上
    拿出多少帶子放回陳列架上？）10片左右」、「（檢察官問
    ：當時被告突然放回去的時候，你是否有將那10片帶子全部
    取下來？）沒有。當時被告手上還有拿2 至3 片，且被告急
    著要逃跑，我們為了不讓他離去，沒有去處理那10片，等警
    察來時警察才說那10片不用，用被告手上那幾片當證物即可
    以」、「（檢察官問：後來那2 片有無被警方查扣？）有。
    後來又還我們了」、「（檢察官問：偵查庭時檢察官有無請
    你們再提出那2 片？）有」、「（檢察官問：後來提出的那
    2 片，是否即為當天扣案又發還的那2 片？）是」、「（檢
    察官問：如何證明那2 片的同一性？）警察有告知其為證物
    ，所以我們沒有混在一起，有另外保管」、「（檢察官問：
    那2 片有遭毀損嗎？）有」、「（檢察官問：是否每一片DV
    D 都會貼上防盜條碼？）100 元以上之商品會，這是公司的
    規定」、「（檢察官問：如果要破壞條碼是否需要用到工具
    ？）如果硬扯的話是可以撕下來的」、「（檢察官問：當時
    為何查扣2 片，又還你2 片，但現在只有1 片？）警察跟我
    回去要拿扣案之DVD 時說只要拿破壞最嚴重的那1 片即可以
    ，另外1 片還放在公司裡，那片只有防盜碼被撕掉」、「（
    辯護人問：你發現被告衝下來時，他手上有無持片子？）有
    」、「（辯護人問：他手上有幾片？）不詳細，只知道有超
    過1 片」、「（辯護人問：你剛才說門市裡，100 元以上有
    貼防盜標？）是的，有包含100 元」、「（辯護人問：店號
    為幾號？）93601 」、「（辯護人問：請求提示發票ZＺ0000
    00000 張，是否為貴門市97年4 月20日開出之發票？）是，
    片名與發票上記載相同」、「（辯護人問：這是被告昨天在
    貴門市購得的，為何無貼上防盜標？）這幾片是我們前一陣
    子防盜標短缺時候所進的片子」、「（辯護人問：系爭外遇
    的好日子，是何時進貨？）去年11月份時」、「（辯護人問
    ：為何今日無攜帶100 元的片子？）是因為這系列100 元的
    片子都無貼防盜標」、「（辯護人問：這2 片如你所述是有
    被取下防盜標？）這是被告手上拿的不是外套裡面的」、「
    （辯護人問：如何知道系爭的片子『外遇的好日子』有無貼
    防盜標？）我推論的」、「（檢察官問：你請被告上樓時，
    被告手上有無拿片子？）有，但是幾片我不確定」、「我們
    的賣場還有很多的地方可以放片子，但是我不確定他下樓時
    是否有將其他的片子放回陳列架」、「（檢察官問：那他手
    上的2 片如何來？）我當時站在他後面大約2 公尺左右，被
    告背對我，看到他右手從衣服裡面拿出片子一一放回架子上
    ，我沒有看到他的左手」、「我想起來了，被告將片子放回
    陳列架上後要逃跑，有與我發生拉扯，當時他手上並無片子
    ，是警察來時，他就去架上拿了2 片，說他要結帳，他們不
    讓我結帳」、「（檢察官問：扣案之2 片你是否能確定是拿
    在手上或是放在外套裡面的片子？）沒辦法」、「（辯護人
    問：為何被告會拿給警方2 片同樣片名的片子？）他是從花
    車上順手拿2 片，不是從架上拿的」、「被告丟回花車上的
    是散落狀的，警察來時，被告就隨手拿2 片起來」等語（詳
    本院卷第57 -68頁），依證人丙○○於警詢、偵訊及本院審
    理時之歷次證詞，其就發現被告甲○○竊盜犯行至警方到達
    前之經過歷程，前後供述之情節反覆不一，顯有前後不一致
    之情形，其證詞顯有瑕疵可指。至證人凌銘燦於偵查中固證
    稱：因聽聞丙○○喊抓賊，才衝出去幫忙抓，當天壓制被告
    時，看到地上有好幾片片子等語（詳前開偵查卷第44頁），
    其所述已與證人丙○○於本院審理時之證述迥異，且由其證
    詞可知證人凌銘燦並未目睹被告甲○○有何竊盜犯行，故其
    於偵訊時所為證述，即難據為對被告甲○○不利之認定。
(二)其次，證人即案發後到場處理之臺北縣政府警察局永和分局
    得和派出所警員乙○○於本院審理時證稱：當時被告拿給伊
    之DVD 塑膠包膜有破損，破損情形如同偵查卷內之照片等語
    （詳本院卷第102 頁），核與證人丙○○證述情節相符，且
    扣案之「外遇的好日子」DVD 經發還予丙○○後，經丙○○
    另行保管存證乙節，已據證人丙○○證述在前，足徵嗣經證
    人丙○○於偵查中提出之「外遇的好日子」DVD 1 盒應係案
    發當日為警扣得之DVD 無誤。被告甲○○拿取塑膠包膜業已
    破損之DVD 欲結帳之動機固值懷疑，然案發當時被告甲○○
    之手上及外套內均有DVD ，伊無法確定扣案之「外遇的好日
    子」DVD 究係被告甲○○拿在手上欲結帳，抑或是藏置於外
    套內竊取等語，亦據證人丙○○證述明確，因之，公訴人認
    被告甲○○竊取案發當時為警扣得之「外遇的好日子」DVD
    2盒是否屬實，即非無疑。
(三)再者，扣案之監視錄影帶經本院3 次勘驗結果：畫面下半部
    畫面閃爍、畫質不佳，只能藉由畫面上半部依稀看出部分畫
    面，此3 次勘驗之共通畫面均是被告甲○○在畫面左邊第一
    排展示架上選取DVD 之動作，並未有被告甲○○將DVD 放入
    外套內之畫面，此有本院三次勘驗筆錄在卷可按（詳本院97
    年11月28日審判筆錄第4 頁、98年1 月9 日審判筆錄第3 頁
    、98年3 月27日審判筆錄第5 頁），是由上開扣案之監視錄
    影帶畫面亦無從認定被告甲○○確有竊取DVD 之犯行。至案
    發當時被告甲○○持有剪刀1 支固值懷疑，然本件除證人丙
    ○○指訴外，並無他人目睹被告甲○○竊取DVD ，再參以扣
    案之「外遇的好日子」DVD 是否為被告甲○○所竊取之物品
    ，亦有存疑，並無其他補強證據足以擔保證人丙○○指證之
    真實性，揆諸前開說明，自無從僅以證人丙○○前後歧異之
    指證及被告甲○○單純持有剪刀之行為，認定被告甲○○確
    有證人丙○○所指之竊盜犯行。
五、綜上所述，公訴人雖舉證人丙○○之證述為認定被告涉犯竊
    盜犯行之證據，然證人丙○○之指述有如上之瑕疵，又乏補
    強證據以擔保其指證之真實性，從而公訴人所舉事證，尚有
    合理性之懷疑存在。此外，復查無其他積極事證足認前開被
    告涉犯竊盜之犯行，揆諸前開法條規定及判決意旨，自應為
    被告無罪之諭知，以昭審慎。
據上論斷，應依刑事訴訟法第301條第1項，判決如主文。
本件經檢察官吳宗光到庭執行職務。
中    華    民    國    98    年    4    月    30    日
                  刑事第十三庭    法  官  鄭燕璘
以上正本證明與原本無異
如不服本判決，應於判決送達後10日內敘明上訴理由，向本院提
出上訴狀（應附繕本），上訴於臺灣高等法院。
中    華    民    國    98    年    4     月    30    日
                                  書記官  陳筱惠


司法院資訊處製作；財團法人民間司法改革基金會備份。
